臺灣雲林地方法院刑事判決　　　　　　　　　　　　　九十三年度訴字第一七三號
　　公　訴　人　臺灣雲林地方法院檢察署檢察官
　　被　　　告　乙○○
右列被告因偽造文書等案件，經檢察官提起公訴（九十三年度偵字第三五０號），
被告自白犯罪，本院合議庭裁定依簡式審判程序審理，並判決如左：
    主  文
乙○○意圖為自己不法之所有，而侵占遺失物，處罰金參仟元，如易服勞役，以參佰
元折算壹日；又行使偽造私文書，足以生損害於公眾或他人，累犯，處有期徒刑陸月
，如易科罰金，以參佰元折算壹日。變造之丙○○身分證上所貼乙○○照片壹張及中
華民國普通護照申請書上偽造「丙○○」署名、外文「ＣＨＯＵ，ＣＨＥＮ─ＨＳＥ
ＥＮ」署名、外文別名「ＮＩＬ」署名各壹枚均沒收。
    事  實
一、乙○○於民國（下同）八十四年間因違反肅清煙毒條例、麻醉藥品管理條例、贓
    物等案件，位序判處有期徒刑三月二月、六月、四月，定應執行有期徒刑三年九
    月，八十四年八月一日入監執行，八十六年三月十四日假釋，嗣假釋撤銷，入監
    執行殘刑有期徒刑一年六月二十五日，於八十九年十二月二十二日執行完畢。
二、詎乙○○不知悔改，於九十二年五月中旬某日，在彰化縣警察局花壇分駐所附近
    ，拾獲丙○○所遺失之身分證正本，竟意圖為自己不法所有，將之侵占入已。嗣
    因案通緝，為逃亡國外躲避追緝及出國追討他人欠其之金錢，意另行起意，基於
    變造國民身分證以供申請護照之犯意，於拾得上開身分證後，隨即於其彰化縣花
    壇鄉○○村○○路○段八九一號住處，換貼自己照片，並將該身分證之補發日期
    欄，由原來之八十九年一月二十八日，更改為九十年十月二十二日，於變造完成
    ，即刻持該變造之身分證前往外交部領事局，冒用丙○○之名偽簽「丙○○」之
    署押，將丙○○之中英文姓名、出生地、戶藉地址等資料，填寫於中華民國普通
    護照申請書上，持以行使交付外交部領事事務局相關承辦人員，使該承辦人員將
    上開不實資料登載於公務上所執掌之文書內，據以辦理核發護照，足以生損害於
    丙○○及外交部領事事務局對於護照核發管理之正確性，嗣經外交部領事事務局
    發現該身分證係變造，函送內政部警政署刑事警察局查辦，而悉上情。
二、案經被害人丙○○訴由彰化縣警察局鹿港分局移報臺灣彰化地方法院檢察署檢察
    官呈請臺灣高等法院檢察署核轉臺灣雲林地方法院檢察署檢察官偵查起訴。
    理  由
一、本件被告乙○○所犯為死刑、無期徒刑、最輕本刑三年以上有期徒刑及高等法院
    管轄第一審案件以外之罪，並經被告於準備程序進行中，就前揭被訴事實為有罪
    之陳述，經法官告知簡式審判程序之旨，並聽取公訴人、被告之意見後，合議庭
    認為適宜，依刑事訴訟法第二百七十三條之一第一項之規定，裁定進行簡式審判
    程序，合先敘明。
二、右開事實、業據被告乙○○坦白承認，核與被害人丙○○於警訊、本院審理中所
    指述之情節相吻合，復與證人沈漢山證述吻合，並有中華民國普通護照申請書、
    中華電信業務申請書、外交部領事事務局九十二年領一字第０九二五二一九九八
    三０號函、被害人丙○○補領國民身分證申請書各一件（以上均為影本）及變造
    之丙○○身分證一張扣案可證，該身分證經送內政部警政署刑事警察局鑑定，認
    所送「丙○○」國民身分證上照片欄處發現有切割、其它黏貼痕跡，紅色印刷虛
    線遭破壞痕跡，發證年遭重新黏貼痕跡，判係有變造之虞，有該局九十二年六月
    十八日刑鑑字第０九二０一一四三七七號鑑驗通知書一紙附卷可稽，堪認該國民
    身分證是變造無誤，被告持變造國民身分證以供申請護照犯行，可以認定。
三、核被告乙○○拾得丙○○遺失身分證後意圖為自己不法之所有予侵占，嗣持變造
    丙○○國民身分證，並偽簽丙○○之中英文姓名，填載護照申請書據以行使而申
    請護照之行為，係犯刑法第二百十六條、第二百十條、第二百十二條、二百十四
    條之行使偽造私文書、行使變造特種文書、使公務員登載不實罪、第三百三十七
    條侵占遺失物罪、護照條例第二十三條第二項、第一項罪（審理期日檢察官當庭
    聲請增列）。又被告變造國民身分證後持以供申請核發護照行為，係犯護照條例
    第二十三條第二項、第一項之行使變造國民身分證以供申請護照罪，上開行使變
    造國民身分證特種文書之行為，雖亦合於刑法第二百十六條、二百十二條之罪，
    而與護照條例第二十三條第一、二項具有法規競合關係，惟上開護照條例所定之
    罪係專就行使變造國民身分證以供申請護照所設之特別規範，應優於其他法律之
    適用，依特別法優先適用於普通法之原則，應依護照條例第二十三條第二項、第
    一項論處。再被告在中華民國普通護照申請書上偽造丙○○中英文署名之行為，
    係偽造私文書之部分行為；變造丙○○國民身分證、偽造丙○○中華民國普通護
    照申請書以供申請護照之低度行為，均應為行使之高度行為所吸收，均不另論罪
    。復被告就上揭行使偽造私文書罪、與使公務員登載不實罪二罪間，有方法結果
    之牽連關係，為牽連犯，依刑法第五十五條後段之規定，應從較重之行使偽造私
    文書罪論處。又被告一行為觸犯行變造國民身分證以供申請護照罪及行使偽造私
    文書罪是想像競合犯，從較重之行使偽造私文書罪論處。又及，被告所犯侵占遺
    失物，行使偽造私文書罪，犯意各別，罪名不同，應分論併罰。查被告有前述之
    前科，詳其臺灣高等法院被告全國前案紀錄表所載，五年以內再犯本件行使偽造
    私文書罪有期徒刑以上之罪，為累犯，依刑法第四十七條規定加重其刑，侵占遺
    失物罪是專科罰金之案件，不依累犯加重。爰審酌被告乙○○之犯罪動機、目的
    、手段、品行，被告乙○○坦承全部犯行，態度良好，被害人丙○○到院表明願
    原諒被告等一切情狀，各量處如主文所示之刑，併各諭知易科罰金、易服勞役之
    折算標準。至扣案變造之丙○○國民身分證正本所黏貼乙○○之照片，係被告乙
    ○○所有，且係供本件犯罪所用之物，依刑法第三十八條第一項第二款之規定，
    予宣告沒收；另中華民國普通護照申請書申請人欄及領照欄內偽造之丙○○中、
    英文署名共三枚，應依刑法第二百十九條之規定，併予宣告沒收。至於起訴書請
    求宣告沒收護照申請書及變造之丙○○身分證，然該護照申請書已提出行使不再
    為被告乙○○所有，另變造之丙○○身分證也非被告乙○○所有，均不另予宣告
    沒收。
據上論斷，應依刑事訴訟法第二百七十三條之一第一項、第二百九十九條第一項前段
，護照條例第二十三條第二項、第一項，刑法第十一條前段、第三百三十七條、第二
百十六條、第二百十條、第二百十二條、二百十四條、第五十五條、第四十七條、第
四十一條第一項前段、第三十八條第一項第二款、第二百十九條，罰金罰鍰提高標準
條例第一條前段、第二條，判決如主文。
本案經檢察官甲○○到庭執行職務。
中      華      民      國      九十三      年      五      月    十九  日
                                         臺灣雲林地方法院刑事第五庭
                                             法  官  陳  定  國
右正本證明與原本無異。
如不服本判決，應於判決送達後十日內向本院提出上訴狀( 應附繕本 )。
                                             書記官  蘇  靜  怡
中      華      民      國      九十三      年      五      月    十九  日
附錄本案論罪科刑所依據之法條：
護照條例第二十三條：
偽造、變造國民身分證以供申請護照，足以生損害於公眾或他人者，處五年以下有期
徒刑、拘役或科或併科新臺幣五十萬元以下之罰金。
行使前項文書者，亦同。
將國民身分證交付他人或謊報遺失，以供冒名申請護照者，處五年以下有期徒刑、拘
役或科或併科新臺幣十萬元以下之罰金。
前項冒用名義者，亦同。
受託申請護照，明知第一項至第四項事實或偽造、變造或冒用之照片，仍代申請者，
處五年以下有期徒刑、拘役或科或併科新臺幣十萬元以下之罰金。
中華民國刑法第二百一十六條：(行使偽造變造或登載不實之文書罪)
行使第二百十條至第二百十五條之文書者，依偽造、變造文書或登載不實事項或使登
載不實事項之規定處斷。
中華民國刑法第二百一十條：(偽造變造私文書罪)
偽造、變造私文書，足以生損害於公眾或他人者，處五年以下有期徒刑。
中華民國刑法第二百一十二條：(偽造變造特種文書罪)
偽造、變造護照、旅券、免許證、特許證及關於品行、能力服務或其他相類之證書、
介紹書，足以生損害於公眾或他人者，處一年以下有期徒刑、拘役或三百元以下罰金
。
